【裁判字號】    96,上訴,4874
【裁判日期】    970415
【裁判案由】    毒品危害防制條例
【裁判全文】
臺灣高等法院刑事判決                96年度上訴字第4874號
上  訴  人
即  被  告  乙○○原名謝勝暉.
選任辯護人  鄧翊鴻  律師
上列上訴人因毒品危害防制條例案件，不服臺灣板橋地方法院96
年度訴字第702號，中華民國96年8月31日第一審判決（起訴案號
：臺灣板橋地方法院檢察署96年度偵字第1739號），提起上訴，
本院判決如下：
    主  文
原判決撤銷。
乙○○意圖販賣而持有第三級毒品，累犯，處有期徒刑參年貳月
。扣案之第三級毒品愷他命（驗餘淨重伍拾壹點參壹公克）、包
裝上開愷他命之外包裝袋貳只、電子磅秤壹個，均沒收。
    事  實
一、乙○○前曾於民國九十五年間犯傷害罪，經原審以九十五年
    年度易字第八三四號判處有期徒刑五月，於九十五年十月四
    日確定，並於九十五年十一月十七日執行完畢。詎仍不知悔
    改，於民國九十六年一月六日凌晨一時許，在臺北縣中和市
    ○○街某處，以新台幣（以下同）三萬元之價格，向真實姓
    名年籍不詳、綽號「阿輝」之成年男子，購買愷他命（Keta
    mine）一大包（毛重為五十二‧七七公克），準備供己施用
    而持有之。詎乙○○明知愷他命為毒品危害防制條例第二條
    第二項第三款所規定之第三級毒品，不得販賣，竟以販賣愷
    他命有利可圖，而萌生販賣第三級毒品愷他命牟利之意圖，
    除部分供自己施用外，餘則準備以每小包八百元之價格轉售
    他人圖利而持有之。乙○○即於同日三時許，在臺北縣永和
    市一段八十五號「TEMPO」舞廳前，在所借用之AB─一九九
    三號自用小客車內，將購入之愷他命以淨重約一公克之重量
    分裝為一小包後，準備至「TEMPO」舞廳兜售，甫下車旋即
    為警查獲，並自乙○○之口袋內查獲愷他命一小包，在乙○
    ○所駕駛之小客車內扣得愷他命一大包（愷他命一大包、一
    小包合計毛重五十二‧七七公克）及電子磅秤一個。
二、案經臺北市政府警察局信義分局移送臺灣板橋地方法院檢察
    署檢察官偵查起訴。
    理  由
一、訊據被告固不否認持有愷他命一小包、愷他命一大包及電子
    磅秤一個之事實，惟矢口否認有何前揭事實之犯行，辯稱我
    沒有販賣，購入之愷他命是為自己施用云云。然查被告於九
    十六年一月六日凌晨一時許，在臺北縣中和市某處，向綽號
    「阿輝」之成年男子購買愷他命一大包，復於同日三時許，
    為警查獲持有愷他命一大包、一小包及電子磅秤一個之事實
    ，業據被告於警詢、偵訊及原審訊問、審理時坦承不諱（見
    前開偵查卷第三至第八頁，第三十六頁、原審卷第八十六頁
    ），且警員即臺北市政府警察局信義分局刑事組小隊長潘泉
    宏於原審證稱被告被查獲的時候在分裝，我們問他，被告說
    是那是他要賣的等語（見原審卷第八十三頁）。堪認被告除
    了自己施用之外，有另行販賣之意圖。且上開扣案之白色粉
    末經送鑑驗結果，以氣相層析質譜儀分析法、核磁共振分析
    法鑑驗結果，確含第三級毒品愷他命（Ketamine）成分，驗
    餘總淨重合計五十一‧三一公克（因鑑驗使用０‧二八公克
    ），有刑事警察局九十六年三月二十日刑鑑字第九六００二
    九五七七鑑定書在卷可稽（見原審卷第二十六頁）。復有愷
    他命一大包、一小包及電子磅秤一個扣案足資佐證。參以被
    告在警詢中供稱因經濟狀況不佳，故購入愷他命準備販賣（
    見偵卷第六頁）；另在原審審理中供承查獲當時係在家中幫
    忙做鋁門窗。堪認被告為警查獲時，並無固定收入，其稱準
    備販賣愷他命，足見其係要藉由販賣獲得價差利益，是其主
    觀上確實有係基於販賣以營利而持有上開第三級毒品愷他命
    之意圖，至為明確。雖證人甲○○於本院稱被告沒有販賣毒
    品云云，惟查證人甲○○承認除了在舞廳與被告碰面，沒有
    與被告在其他地方一起進出，且大約一個禮拜碰面一次等，
    證人甲○○並非與被告同進同出，且經檢察官反詰問時亦稱
    不知道被告有沒有販賣毒品等，是證人甲○○所述，尚難認
    與事實相符，尚難為被告有利之認定，綜上所述，被告前揭
    之所辯，無非係事後卸責之詞，不足採信。本件事證明確，
    被告之犯行洵堪認定。
二、查愷他命係毒品危害防制條例第二條第二項第三款所稱之第
    三級毒品。核被告所為，係犯毒品危害防制條例第五條第三
    項之意圖販賣而持有第三級毒品罪。被告有上揭事實欄記載
    之犯罪科刑及執行紀錄，有被告前案紀錄表附卷可考，其於
    受有期徒刑之執行完畢後，五年以內再故意犯有期徒刑以上
    之本罪，為累犯，應依刑法第四十七條第一項規定加重其刑
    。又按被告之自白，非出於強暴、脅迫、利誘、詐欺、疲勞
    訊問、違法羈押或其他不正之方法，且與事實相符者，得為
    證據，刑事訴訟第一百五十六條第一項定有明文。被告稱幫
    伊製作筆錄之警員，在回派出所途中，有用言語稱「不要再
    騙人了，要伊趕快承認」、並作勢用手肘要打伊，到了警局
    後，警察就作筆錄，叫伊照著唸云云。查證人即臺北市政府
    警察局信義分局刑事組小隊長潘泉宏證稱伊與同隊之王仁甫
    、曾信淵三人一起查獲、並一起將被告帶回警局製作筆錄，
    車子是由製作筆錄之警員王仁甫開車，王仁甫平常講話比較
    大聲，但是他並沒有像被告所說的做這些動作等語（見原審
    第八十二頁至第八十四頁）。又原審勘驗被告在警局製作筆
    錄時之錄音、錄影內容：警員及被告二人皆面對筆錄螢幕，
    詢問內容採一問一答模式，由被告陳述，警員邊問邊打筆錄
    ，被告眼睛亦可隨時看見電腦螢幕，勘驗內容與筆錄同，被
    告確有坦承販賣毒品之意圖，且未見員警有以不當方法取供
    之情形，亦有九十六年五月二十三日勘驗筆錄及擷取畫面十
    六張在卷可稽，且被告於原審亦稱警察、檢察官訊問我的時
    候，沒有詐欺、脅迫或其他不正方法取供的情事，前揭筆錄
    我有看，但沒有仔細看，前揭筆錄是照我的意思記載等（見
    96 年度聲羈字第29號卷第4頁），是被告在警詢之自白，既
    無證據證明有何非法取供情事，應認其前開自白具證據能力
    。復按除顯有不可信之情況外，公務員職務上製作之紀錄文
    書、證明文書，得為證據。刑事訴訟法第一百五十九條之四
    第一款定有明文。查本件卷附之自願受搜索同意書、搜索扣
    押筆錄、扣押物品目錄表等資料，為臺北市政府警察局信義
    分局警員所製作，另查扣之愷他命，經送內政部警政署刑事
    警察局鑑驗，刑事警察局所出具之鑑定書，分別為其職務上
    所製作之紀錄文書、證明文書，原審審酌上開證據資料製作
    時之過程，尚無顯有不可信之情況，亦認為以之作為證據應
    屬適當，且被告及其辯護人對上開文書之證據能力，並未表
    示異議，故認前揭證據資料有證據能力。
三、原審對被告為有罪科刑之判決，固非無見，惟按毒品危害防
    制條例第二條第二項規定，毒品依其成癮性、濫用性及對社
    會危害性分為四級，並就製造、運輸、販賣、意圖販賣而持
    有、以非法方法使人施用、引誘他人施用及轉讓等不同品項
    毒品之行為，分別定其處罰。至施用或持有第三、四級毒品
    ，因其可罰性較低，故予除罪化，僅就施用及持有第一、二
    級毒品科以刑罰。惟鑑於第三、四級毒品均係管制藥品，特
    於同條例第十一條之一明定無正當理由，不得擅自持有；同
    條例第十八條第一項後段復規定查獲之第三、四級毒品，無
    正當理由而擅自持有者，沒入銷燬之。從而，依同條例第十
    八條第一項後段應沒入銷燬之毒品，專指查獲之施用、持有
    第三、四級毒品而言；倘係查獲之製造、運輸、販賣、意圖
    販賣而持有、以非法方法使人施用、引誘他人施用或轉讓之
    第三、四級毒品，既屬同條例相關法條明文規定處罰之犯罪
    行為，即非該條項應沒入銷燬之範圍。又同條例第十九條第
    一項所定「供犯罪所用或因犯罪所得之物」，係指犯第四條
    至第九條、第十二條、第十三條或第十四條第一項、第二項
    之罪所用或所得之物，不包括毒品本身在內，自不得為第三
    、四級毒品之沒收依據（以犯第四條第三項販賣第三級毒品
    罪為例，其供犯罪所用之物，當指「供販賣第三級毒品所用
    之物」而言；第三級毒品本身為販賣之標的，為遂行販賣該
    毒品使用之物，始屬「供犯罪《犯第四條第三項之販賣第三
    級毒品罪》所用之物」，其理至明）。同條例對於查獲之製
    造、運輸、販賣、意圖販賣而持有、以非法方法使人施用、
    引誘他人施用及轉讓第三、四級毒品之沒收，並無特別規定
    ，如其行為已構成犯罪，則該毒品即屬不受法律保護之違禁
    物，應回歸刑法之適用，依刑法第38條第1項第1款之規定沒
    收之（最高法院95年度臺上字第911號判決意旨參照）。扣
    案之第三級毒品愷他命一大包、一小包（驗餘淨重合計51.3
    1公克）為被告乙○○（原名謝勝暉）所持有之而意圖對外
    販賣之物，依前揭說明，應依刑法第38條第1項第1款之規定
    沒收之，原判決就此依毒品危害防制條例第18條第1項前段
    予以宣告沒收銷燬，尚有未洽，被告上訴否認前揭之犯行，
    為無理由，惟原判決既有前揭之未洽，應由本院將原判決撤
    銷改判。爰審酌被告犯罪動機、手段、對社會治安所造成之
    危害，所扣得愷他命之數量，暨其犯後否認犯行之態度等一
    切情狀，量處如主文所示之刑，扣案之第三級毒品愷他命（
    驗餘淨重51.31公克），應依刑法第38條第1項第1款之規定
    沒收之；又扣案包裝上開毒品愷他命之外包裝袋二只，係被
    告所有，供作為毒品外包裝之用，有防止毒品愷他命裸露、
    逸出及潮濕之功用，並便於分裝、攜帶、販賣毒品所用之物
    ，為供本件意圖販賣而持有第三級毒品犯罪所用之物，應依
    毒品危害防制條例第19條第1項之規定宣告沒收。扣案之電
    子磅秤壹個係被告所有，供其販賣前揭毒品預備之物，應依
    刑法第三十八條第一項第二款之規定沒收之（請參閱最高法
    院八十八年度台上字第一三○七號刑事判決要旨）。另扣案
    之門號0000000000號SIM卡一枚），為被告向電
    信公司申辦租用，難認與本案有何關聯，爰不宣告沒收。
據上論斷，應依刑事訴訟法第369條第1項前段、第364條、第299
條第1項前段，毒品危害防制條例第5條第3項、第19條第1項前段
，刑法第11條前段、第47條第1項、第38條第1項第1款、第2款判
決如主文。
本案經檢察官呂光華到庭執行職務。
中    華    民    國    97    年    4    月    15     日
                  刑事第九庭  審判長法  官 陳貽男
                                    法  官 周盈文
                                    法  官 許宗和
以上正本證明與原本無異。
如不服本判決，應於收受送達後十日內向本院提出上訴書狀，其
未敘述上訴之理由者並得於提起上訴後十日內向本院補提理由書
（均須按他造當事人之人數附繕本）。
                                    書記官 林淑貞
中    華    民    國    97    年    4    月    22     日
附錄本案論罪科刑法條全文：
毒品危害防制條例第5條
意圖販賣而持有第一級毒品者，處無期徒刑或10年以上有期徒刑
，得併科新臺幣7百萬元以下罰金。
意圖販賣而持有第二級毒品者，處5年以上有期徒刑，得併科新
臺幣5百萬元以下罰金。
意圖販賣而持有第三級毒品者，處3年以上10年以下有期徒刑，
得併科新臺幣3百萬元以下罰金。
意圖販賣而持有第四級毒品或專供製造、施用毒品之器具者，處
 1年以上7年以下有期徒刑，得併科新臺幣1百萬元以下罰金。


司法院資訊處製作；財團法人民間司法改革基金會備份。
